【裁判字號】    97,交聲,172
【裁判日期】    970925
【裁判案由】    違反道路交通管理處罰條例聲明異議
【裁判全文】
臺灣雲林地方法院交通事件裁定         97年度交聲字第172號
移送機關    交通部公路總局嘉義區監理所雲林監理站
異  議  人
即受處分人  甲○○
上列受處分人因違反道路交通管理處罰條例案件，對於交通部公
路總局嘉義區監理所雲林監理站97年8 月4 日所為之處分（原處
分案號：雲監裁字第裁72-KAE256255號），聲明異議，本院裁定
如下：
    主  文
異議駁回。
    理  由
一、按「汽車行駛於道路上，其駕駛人或前座乘客未繫安全帶者
    ，處駕駛人新臺幣一千五百元罰鍰；其實施及宣導辦法，由
    交通部定之」道路交通管理處罰條例第31條第1 項定有明文
    。次按，交通警員對其親睹之違規事實掣單舉發，就其事實
    之證明亦屬證人，如無具體事證足證其有偏頗或失實之虞，
    已難恣意否定其指證即舉發之真正，其舉發行為本質上為行
    政處分，行政處分一旦有效成立，有以公定力規定法律秩序
    之效力，該行政處分當可被推定為真正，其據以依法處分之
    事實亦為正確無誤；又交通警員掣單舉發違反道路交通管理
    處罰條例所列之違規事實，本質上為行政處分，且係公務員
    基於職務上之權力，依法就特定之具體事件所為具有公法上
    效果之單方行政行為，基於公務員所為公法上行為具有公信
    力之原則，該行政處分當可被推定為真正，受處分人既未就
    執勤員警之舉發違誤提出相關證據以供調查，且依卷存證據
    資料亦無其他積極證據足資證明其有捏造事實違法取締之情
    事，則執勤員警本其維護交通秩序及安全之職責所為之上開
    舉發行為，自應受到合法及正確之推定，臺灣高等法院95年
    度交抗字第87號、94年度交抗字第204 號著有判決可資參照
    。
二、本件異議意旨略以：異議人甲○○於民國97年6 月25日下午
    8 時55分許，駕駛車號SN-8933 號自小客貨車，行經158 線
    虎尾段時，突有一輛警車行駛至我車輛前面將我攔下，下來
    一位替代役，要我出示證件，查看是否證件逾期或贓車，當
    我將證件交給替代役後，該替代役將證件交予車內之員警，
    之後，替代役又要我下車，我解開安全帶下車走到警車停放
    處，此時，員警已在車內將紅單開好要我直接簽名，我確實
    有繫安全帶，係替代役要我下車時才解開的，而且員警為何
    沒下車卻叫替代役過來詢問，員警之行為顯係為了業績而亂
    開罰單，本件裁決書所載之違規事由顯與事實不符，異議人
    實無法接受，爰依法聲明異議並請求撤銷原處分等語。
三、經查：
  (一)本件舉發之事實經過，業經證人亦即執勤替代役乙○○結證
    稱：這件違規情形是異議人當時未繫安全帶，我們判斷異議
    人未繫安全帶之依據係「有繫就斜的」、「沒繫就直直的」
    ，當時我們從他旁邊經過，有確認後才取締，我是跟丙○○
    警員一起出來，替代役是搭配著輔助員警，我們開巡邏車，
    我坐在後座，另外一個學長開車，丙○○警員是坐在副駕駛
    座，我坐在副駕駛座後面，如果我們要取締的話，我們會搖
    下車窗再次確認，然後直接把違規人攔到路邊，由我拿指揮
    棒示意駕駛人把車輛停到路邊，到路邊之後是我先下車，告
    知異議人他違規的條例，我當時是穿著替代役的制服，我跟
    異議人拿證件後就拿到車上給丙○○學長，我拿給他之後，
    我有請開車的學長下車去警戒，我在路邊指揮，丙○○學長
    沒有下車，他就開單子，然後我有請異議人到副駕駛座的窗
    口那邊拿單子等語（詳見本院卷第20頁反面、第21頁正面）
    ，及執勤員警丙○○經本院隔離訊問時亦結證稱：97年6 月
    25日我們執勤交整勤務，那天虎尾段交整，就是維護交通安
    全，並取締違規，是流動性的，沒有固定地點，如果某個區
    域有重大違規或是重大事故的話，才會採取定點取締，當天
    有我、乙○○、還有1 位同事共3 個人出勤，我是坐在巡邏
    車前座右邊，就是駕駛座的旁邊，我們的巡邏車有警示燈，
    如果沒有發現違規的話，有時候會亮，有時候不會亮，那天
    我們是發現他違規之後，才亮警示燈的，異議人的車子在右
    邊，我們的車輛在左邊，發現異議人沒有繫安全帶是以「如
    果有繫的話，安全帶會是斜的，沒有繫的話，安全帶是直的
    」來認定，而那天我們有過去看，看到異議人沒有繫安全帶
    ，所以我們就往前開，從旁邊看，還有從擋風玻璃看，確定
    他沒有繫安全帶，才會請他把車子開到路邊，當天我沒有下
    車，我有請替代役跟我們同仁下車處理，因為那天我是帶班
    的，負責開單子，在車上比較方便填寫，我開完單子之後，
    就直接交給異議人，異議人好像有下車，好像有跟我講說不
    要開，可是按照規定還是要開，他就回到車子上，我就拿單
    子要給他簽收，他就說他有繫安全帶，我就跟他說依照規定
    ，一上車就要繫安全帶，不是說等到警察發現了，才繫安全
    帶，然後異議人就不簽，我們只好在單子上面寫說拒簽收這
    樣，當時單子是我拿去請他簽收的等語（詳見本院卷第21
    頁反面、第22頁），互核其證述情節大致相符，異議人確實
    有汽車行駛於道路上汽車駕駛人未繫安全帶之違規行為，應
    堪認定。
  (二)至於異議人一直聲稱其確有繫安全帶，係員警要伊下車時才
    解開的云云。惟查執勤員警與替代役2 人均與異議人無何親
    屬關係，亦無怨隙，該執勤交通整理之巡邏車行駛於道路上
    ，未啟動警示燈乃不讓用路人知悉，巡邏車接近異議人所駕
    駛之自用小客貨車時，異議人發現自己有違規行為方為安全
    帶之繫上行為，依常理並非不可能，而執勤員警陳志煌係坐
    於副駕駛座、替代役則坐於副駕駛座後方，業經證人證述明
    確，該巡邏車又在異議人車輛左側，即緊臨異議人駕駛座位
    置，其2 人經本院隔離訊問時均證稱確實看見異議人之安全
    帶是直的，而有未繫上之情形，異議人確實有未繫安全帶之
    違規行為，應屬明確。縱若有如異議人所稱之員警要伊下車
    方為解開安全帶之行為，然異議人於車輛行進中而於巡邏車
    接近發現有員警時方將安全帶繫上，此行為仍非道路交通管
    理處罰條例第31條第1 項之立法本意，異議人於車輛行進於
    道路途中方繫上安全帶，仍不影響異議人確有「未繫安全帶
    」之違規行為，洵堪認定。
  (三)又違規事實稍縱即逝，而執勤員警之親自見聞，為目擊證人
    ，其陳述違規駕駛者之違規過程，如無具體事證足證其有偏
    頗或失實之虞，顯難恣意否定其指證即舉發之真正，該交通
    管理處罰條例所列之違規事實，本質上為行政處分，且係公
    務員基於職務上之權力，依法就特定之具體事件所為具有公
    法上效果之單方行政行為，基於公務員所為公法上行為具有
    公信力之原則，該行政處分當可被推定為真正，異議人既未
    就執勤員警之舉發違誤提出相關證據以供本院調查，且依卷
    存證據資料亦無其他積極證據足資證明員警有捏造事實違法
    取締之情事，則執勤員警本其維護交通秩序及安全之職責所
    為之上開舉發行為，自應受到合法及正確之推定，揆諸前開
    說明，至為當然。本件異議人確實有「汽車行駛於道路上汽
    車駕駛人未繫安全帶」之違規行為，而遭警開單取締，異議
    人空言其確有繫安全帶之行為，顯屬無據。
四、綜上所述，本件異議人既有上述汽車行駛於道路上汽車駕駛
    人未繫安全帶之違規行為，原處分機關以異議人有此事由，
    援引道路交通管理處罰條例第31條第1 項之規定，裁處罰鍰
    新臺幣1,500 元，並無不當。本件異議為無理由，應予駁回
    。
五、據上論斷，應依道路交通管理處罰條例第87條第2 項、道路
    交通案件處理辦法第19條，裁定如主文。
中    華    民    國    97    年    9     月    25    日
                  臺灣雲林地方法院交通法庭
                                    法  官  李淑惠
以上正本證明與原本無異。
如不服本裁定，應於裁定送達後5 日內向本院提出抗告狀（須附
繕本）。
                                    書記官  林佳慧
中    華    民    國    97    年    9     月    25    日


司法院資訊處製作；財團法人民間司法改革基金會備份。
